【裁判字號】    98,上訴,2670
【裁判日期】    981006
【裁判案由】    偽證
【裁判全文】
臺灣高等法院刑事判決                98年度上訴字第2670號
上  訴  人
即  被  告  乙○○
上列上訴人因偽證案件，不服臺灣士林地方法院98年度審訴字第
438號，中華民國98年5月22日第一審判決（起訴案號：臺灣士林
地方法院檢察署98年度偵字第5439號），提起上訴，本院判決如
下：
    主  文
上訴駁回。
    事  實
一、乙○○前因竊盜案件，分別經臺灣士林地方法院判處有期徒
    刑10月、10月，嗣各減為有期徒刑5月、5月，並定應執行有
    期徒刑8月確定，甫於民國96年7月16日執行完畢，猶不知悔
    改，於97年12月11日晚間，因施用毒品案件，遭臺北縣政府
    警察局淡水分局逮捕，並扣得第二級毒品安非他命吸食器，
    乙○○旋於97年12月12日下午移送臺灣士林地方法院檢察署
    ，乙○○於內勤檢察官訊問時，就甲○○有無販賣第二級毒
    品安非他命之重要事項虛偽結證稱「係撥打甲○○使用之00
    00000000號電話購買安非他命」云云，惟乙○○嗣於臺灣士
    林地方法院檢察署97年度他字第4183號甲○○涉嫌販賣第二
    級毒品案件（甲○○涉嫌販賣第二級毒品罪嫌，因罪證不足
    業經臺灣士林地方法院檢察署檢察官簽結）偵查中，復於98
    年2月18日結證稱「係向綽號『阿勝』之人購買安非他命，
    因與甲○○有怨隙，才會說是向甲○○購買毒品」等語，乙
    ○○於97年12月12日下午在臺灣士林地方法院檢察署具結後
    所為之證言有虛偽陳述之處。
二、案經臺灣士林地方法院檢察署檢察官自動檢舉偵查起訴，被
    告於原審準備程序進行中就被訴事實為有罪之陳述，經原審
    告知被告簡式審判程序之旨，並聽取當事人意見後，裁定由
    受命法官獨任進行簡式審判程序。
    理  由
一、前揭事實，業據被告乙○○於原審及本院坦承不諱，核與證
    人甲○○於偵查中否認有販賣毒品給被告等語相符，復有臺
    灣士林地方法院檢察署98年度他字第4183號案件偵查卷宗及
    被告具結之結文影本在卷可資佐證，足徵被告自白與事實相
    符。本件事證明確，被告犯行堪以認定。
二、按刑法上之偽證罪，不以結果之發生為要件，一有偽證行為
    ，無論當事人是否因而受有利或不利之判決，均不影響其犯
    罪之成立（最高法院71年度台上字第8127號判例參照）。查
    被告就甲○○是否有販賣毒品之重要關係事項，於供前具結
    後仍為虛偽陳述，縱甲○○所涉販賣毒品案件，嗣經臺灣士
    林地方法院檢察署檢察官偵查後認罪證不足而予以簽結在案
    ，惟依上揭說明，並不影響被告所犯偽證罪之成立。核被告
    所為，係犯刑法第168條之偽證罪。被告於其所虛偽陳述之
    案件裁判確定前自白犯行，應依刑法第172條規定減輕其刑
    。又被告有事實欄所述犯罪科刑執行情形，有被告前案紀錄
    表附卷可參，其於有期徒刑執行完畢後，5年內故意再犯有
    期徒刑以上之本罪，應依刑法第47條第1項之規定論以累犯
    ，並加重其刑。被告所犯上開偽證罪所科之刑，有加重及減
    輕情形，應依刑法第71條第1項之規定先加後減。又按除被
    告所犯為死刑、無期徒刑、最輕本刑為3年以上有期徒刑之
    罪或高等法院管轄第一審案件者外，於刑事訴訟法第273條
    第1項程序進行中，被告先就被訴事實為有罪之陳述時，審
    判長得告知被告簡式審判程序之旨，並聽取當事人、代理人
    、辯護人及輔佐人之意見後，裁定進行簡式審判程序。為該
    法第273條之1第1項所明定；而簡式審判程序，貴在審判程
    序之簡省、便捷，故調查證據程序宜由審判長便宜行事，以
    適當之方法行之即可。是簡式審判程序中關於調查證據之程
    序，亦予簡化，關於證據調查之次序、方法之預定、證據調
    查請求之限制、證據調查之方法、證人、鑑定人之詰問方式
    等，均不須強制適用一般審判程序之規定。又因被告對犯罪
    事實不爭執，可認定被告並無行使反對詰問權之意，因此有
    關傳聞證據之證據能力限制，亦無庸適用。刑事訴訟法乃增
    訂第273條之2規定：「簡式審判程序之證據調查，不受第一
    百五十九條第一項、第一百六十一條之二、第一百六十一條
    之三、第一百六十三條之一及第一百六十四條至第一百七十
    條規定之限制」。查被告所犯為最重本刑為7年以下有期徒
    刑之罪，被告於原審準備程序時就被訴事實為有罪之陳述，
    審判長已告知被告簡式審判程序之旨，並聽取當事人之意見
    後，被告與檢察官均同意行簡式審判程序，原審乃裁定進行
    簡式審判程序，有經被告簽名之原審準備程序筆錄可稽，原
    審亦已裁定由受命法官獨任進行簡式審判程序，亦有其裁定
    原本可證，又被告以外之人於審判外之陳述，雖不符同法第
    159條之1至第159條之4之規定，但經當事人於審判程序同意
    作為證據，法院審酌該言詞陳述或書面陳述作成時之情況，
    認為適當者，亦得為證據，刑事訴訟法第159條之5第1項定
    有明文。查本案判決所引用之前揭事證，因被告於原審認罪
    而行簡式審判程序，被告及公訴檢察官就所引用之前揭事證
    於原審及本院審判期日中均表示同意上開證據資料有證據能
    力。審酌上開證據資料製作時之情況，查無違法不當及證明
    力明顯過低之瑕疵，認以之作為證據應屬適當，故揆諸前開
    法律規定與說明，上開證據資料均有證據能力。
三、原審以被告犯行明確，適用刑法第168條、第172條、第47
    條第1項之規定，並審酌被告於作證時就案情重要事項為虛
    偽之證詞，可能造成司法機關基於其虛偽之證詞而為錯誤判
    斷，浪費訴訟資源，妨害國家司法之公正性，並考量其犯罪
    動機、目的、手段，與犯罪後供認犯行之態度等一切情狀，
    認被告乙○○犯偽證罪，累犯，處有期徒刑陸月等，經核於
    法並無違誤，量刑亦屬妥適，被告以原審量刑顯屬過重且家
    中經濟清寒，妻兒已無法正常生活，請給被告自新機會縮短
    刑期，撐起家計等提起上訴，為無理由，應予駁回。
據上論斷，應依刑事訴訟法第368條判決如主文。
本案經檢察官王壬貴到庭執行職務。
中    華    民    國    98    年    10    月    6    日
            刑事第二十三庭  審判長法  官  許宗和
                                  法  官  林海祥
                                  法  官  潘進柳
以上正本證明與原本無異。
如不服本判決，應於收受送達後10日內向本院提出上訴書狀，其
未敘述上訴之理由者並得於提起上訴後10日內向本院補提理由書
（均須按他造當事人之人數附繕本）「切勿逕送上級法院」。
                                  書記官  吳鎮鑫
中    華    民    國    98    年    10    月    13    日
附錄：本案論罪科刑法條全文
刑法第168條
於執行審判職務之公署審判時或於檢察官偵查時，證人、鑑定人
、通譯於案情有重要關係之事項，供前或供後具結，而為虛偽陳
述者，處7 年以下有期徒刑。


司法院資訊處製作；財團法人民間司法改革基金會備份。
